臺灣高等法院臺中分院刑事判決
111年度上訴字第2394號
上  訴  人  
即  被  告  何瑞榆

                    住臺中市○○區○○路00號            上列上訴人即被告因違反毒品危害防制條例案件，不服臺灣臺中地方法院111年度訴字第1449號中華民國111年8月24日第一審判決（聲請簡易判決處刑案號：臺灣臺中地方檢察署111年度毒偵字第1528號），提起上訴，本院判決如下：
    主  文
上訴駁回。
    事  實
一、甲○○明知海洛因為毒品危害防制條例第2條第2項第1款所列
    之第一級毒品，依法不得施用，竟基於施用第一級毒品之犯
    意，於民國111年2月13日晚間，在臺中市○○區○○路○○巷00號
    臺中市沙鹿區文光國民小學附近之車上，以將海洛因捲入香
    菸點燃吸食煙霧方式，施用第一級毒品1次。嗣因員警於111
    年2月15日下午4時50分許，持臺灣臺中地方檢察署（下稱臺
    中地檢署）檢察官所核發之強制到場(強制採驗尿液)許可書
    ，前往甲○○位於臺中市沙鹿區斗潭路73號住處，並將甲○○帶
    至臺中市政府警察局清水分局光華派出所，且於同日下午5
    時許，採集其尿液送檢驗，結果呈嗎啡、可待因陽性反應，
    始查悉上情。
二、案經臺中市政府警察局清水分局報告臺中地檢署檢察官偵查
    聲請簡易決處刑。
    理  由
一、證據能力：
  ㈠按被告以外之人於審判外之陳述，雖不符前4條之規定，而經
    當事人於審判程序同意作為證據，法院審酌該言詞陳述或書
    面陳述作成時之情況，認為適當者，亦得為證據。當事人、
    代理人或辯護人於法院調查證據時，知有第159條第1項不得
    為證據之情形，而未於言詞辯論終結前聲明異議者，視為有
    前項之同意，刑事訴訟法第159條之5定有明文。查，本案判
    決所引用之被告甲○○以外之人於審判外之言詞或書面陳述，
    檢察官及被告於本院審理調查證據時均表示不爭執證據能力
    ，復未於言詞辯論終結前聲明異議（見本院卷第71至74頁）
    ，本院審酌各該證據作成時之情形，亦無違法或不當取證之
    瑕疵，且均與本案之待證事實有關，認以之作為本件之證據
    亦無不適當之情形，應認均有證據能力。
  ㈡按傳聞法則乃對於被告以外之人於審判外之言詞或書面陳述
    而為之規範。本件判決以下引用之非供述證據，無刑事訴訟
    法第159條第1項規定傳聞法則之適用，經本院於審理時依法
    踐行調查證據程序，與本案待證事實均具有關聯性，且無證
    據證明係公務員違法取得之物，依法自得作為證據。
二、認定犯罪事實所憑之證據及理由：　
  ㈠上揭犯罪事實，業據被告於警詢、原審及本院審理時坦承不
    諱，復有臺中市政府警察局清水分局光華派出所員警職務報
    告、臺中地檢署檢察官強制到場(強制採驗尿液)許可書、臺
    中市政府警察局清水分局偵辦違反毒品危害防制條例案件尿
    液鑑驗代碼對照表(檢體編號：I00000000號)、欣生生物科
    技股份有限公司111年3月7日濫用藥物尿液檢驗報告(原樣編
    號：I00000000號)各1份在卷可稽，足認被告自白與事實相
    符，應堪採信。
  ㈡綜上，本案事證明確，被告犯行洵堪認定，應依法論科。
三、論罪科刑：
　㈠被告前於110年間因施用毒品案件，經依臺灣臺中地方法院11
    0年度毒聲字第820號裁定送觀察、勒戒後，認無繼續施用毒
    品之傾向，已於110年12月3日執行完畢釋放，有臺灣高等法
    院被告前案紀錄表在卷可按，被告於上開觀察、勒戒執行完
    畢釋放後3年內再犯本件施用毒品罪，自應依法訴追。是核
    被告所為，係犯毒品危害防制條例第10條第1 項之施用第一
    級毒品罪。其為施用而持有第一級毒品之低度行為，應為其
    施用第一級毒品之高度行為所吸收，不另論罪。
　㈡按前階段被告構成累犯之事實及後階段應加重其刑之事項，
    均應由檢察官主張並具體指出證明之方法後，經法院踐行調
    查、辯論程序，方得作為論以累犯及是否加重其刑之裁判基
    礎。此為最高法院最近統一之見解。查，本案就被告構成累
    犯之事實及應加重其刑之事項，檢察官皆已主張並具體指出
    證明之方法，並經原審及本院踐行調查、辯論程序（見原審
    卷第9至10頁起訴書、第59、64頁；本院卷第72至73頁）。
    本院查，被告前多次因施用毒品案件，經法院判決確定，並
    經臺灣臺中地方法院以105年度聲字第5047號裁定應執行有
    期徒刑1年5月、以106年度聲字第734號裁定應執行有期徒刑
    1年4月確定，並經接續執行，於108年1月16日縮短刑期假釋
    出監，假釋期間付保護管束，於108年5月10日假釋期滿未經
    撤銷而執行完畢一節，有執行案件紀錄表（見原審卷第64頁
    ）、臺灣高等法院被告前案紀錄表附卷可參，是被告前案徒
    刑執行完畢後，5年以內故意再犯本案有期徒刑以上之罪，
    為累犯。再觀諸被告前案與本案均係施用毒品犯罪，顯見被
    告仍未戒斷毒癮，先前所量定之刑罰裁量結果尚未能收得明
    顯之預防、教化之效，堪認有特別惡性及刑罰反應力薄弱之
    情形，有加重其刑予以延長矯正其惡性此一特別預防之必要
    ，且如加重其法定最低本刑，尚與本案被告罪責相當，並無
    所受之刑罰超過其所應負擔之罪責，其人身自由並無因此遭
    受過苛之侵害，自無司法院釋字第775號解釋意旨所示牴觸
    比例原則、罪刑不相當之情形存在，應依刑法第47條第1項
    規定就本案被告所犯加重其刑。
　㈢按毒品危害防制條例第17條第1項規定：「犯第4條至第8條、
    第10條或第11條之罪，供出毒品來源，因而查獲其他正犯或
    共犯者，減輕或免除其刑。」所謂「供出毒品來源，因而查
    獲」，係指被告詳實供出毒品來源之具體事證，因而使有偵
    查（或調查）犯罪職權之公務員知悉而對之發動偵查（或調
    查），並因而查獲者而言。查，被告於原審審理時自承：我
    施用毒品的來源是綽號「阿文」之人，但是我不知道「阿文
    」的真實姓名，只知道綽號，我沒有「阿文」的聯絡電話，
    也無法提供他的真實身分等語（見原審卷第59頁），是被告
    本案即無從適用毒品危害防制條例第17條第1項之規定，附
    此敘明。　
四、維持原判決之理由：
  ㈠原審審理結果，認為被告犯施用第一級毒品罪之事證明確，
    適用相關論罪科刑之法律規定，並以行為人之責任為基礎，
    審酌被告明知毒品對人體身心健康戕害甚大，仍施用毒品，
    未見戒除惡習之決心，惡性非輕，然念及被告施用毒品並無
    實際危害他人，犯罪手段尚屬平和，暨施用毒品者均有相當
    程度之成癮性及心理依賴，其犯罪心態與一般刑事犯罪之本
    質並不相同，應側重適當之醫學治療及心理矯治為宜，暨其
    自陳高中肄業，現從事送貨，月薪約新臺幣3萬2000元，未
    婚，無須扶養未成年小孩之智識程度及生活經濟狀況等一切
    情狀，量處有期徒刑1年。經核原審業已詳予說明認定被告
    犯罪所憑證據及理由，並載敘被告構成累犯及應加重其刑之
    理由，認事用法均無違誤，量刑亦屬妥適。
  ㈡被告上訴意旨略以：被告因深受毒癮之苦，在思慮未周情況
    下，誤罹刑典，然被告已悔悟自新，其犯罪情節顯屬輕微，
    且被告施用毒品僅就自身身體傷害，並未危害社會大眾，與
    販賣毒品迴然有別。又被告為高中畢業，目前在○○有限公司
    擔任送貨員，平常有空時會對前往廟裡當志工幫忙，經此次
    偵、審程序已當知警惕，其量刑對被告已可達防衛社會之目
    的，故有在客觀上足以引起一般人之同情，而有顯可憫恕之
    情形，而是否有刑法第59條之減刑適用，應有斟酌之必要。
    原判決未斟酌刑罰對被告造成之痛苦程度，係隨刑度增加而
    生加乘效果，亦造成被告家屬之嚴重影響，及家庭環境影響
    ，顯見原判決未考量罪責相當、刑罰目的、行為人人格及被
    告已無犯罪傾向等情狀，仍判處上訴人施用第一級毒品，處
    有期徒刑1年，顯有違比例原則。
  ㈢惟查：
　⒈按刑法第59條規定犯罪之情狀顯可憫恕者，得酌量減輕其刑
    ，其所謂「犯罪之情狀」，與同法第57條規定科刑時應審酌
    之一切情狀，並非有截然不同之領域，於裁判上酌減其刑時
    ，應就犯罪一切情狀（包括第57條所列舉之10款事項），予
    以全盤考量，審酌其犯罪有無可憫恕之事由（即有無特殊之
    原因與環境，在客觀上足以引起一般同情，以及宣告法定低
    度刑，是否猶嫌過重等等），以為判斷（最高法院95年度台
    上字第6157號判決意旨參照）。又該條規定犯罪情狀可憫恕
    者，得酌量減輕其刑，固為法院依法得自由裁量之事項，然
    非漫無限制，必須犯罪另有特殊之原因與環境，在客觀上足
    以引起一般同情，認為即予宣告法定低度刑期尤嫌過重者，
    始有其適用。是為此項裁量減刑時，必須就被告全部犯罪情
    狀予以審酌在客觀上是否有足以引起社會上一般人之同情，
    而可憫恕之情形（最高法院88年度台上字第6683號判決要旨
    參照）。查，被告自82年起迄106年間即陸續因違反麻醉藥
    品管理條例、毒品危害防制條例案件，經法院判處罪刑確定
    ，又因施用毒品案件，經執行觀察、勒戒後，認無繼續施用
    毒品之傾向，甫於110年12月3日執行完畢釋放，經臺灣臺中
    地方法院以111年度簡字第15號判決免刑確定等情，有上開
    前案紀錄表在卷可佐，被告卻仍未戒除毒癮，於出所後2月
    餘即再為本案犯行，顯然無視毒品對於自身健康之戕害及國
    家對於杜絕毒品犯罪之禁令，而施用毒品固屬自戕行為，犯
    罪手段平和，被告犯後亦坦承犯行，現有正當工作，惟綜觀
    上情，實難認被告耽溺於毒害而為本案犯罪，有何特殊之原
    因與環境，在客觀上足以引起一般同情，而顯然可憫恕之情
    形，自無適用該條酌減其刑之餘地。參以，被告於原審審理
    時就科刑為辯論時僅表示：請求從輕量刑（見原審卷第61頁
    ），並未主張適用刑法第59條酌減其刑，且本案既無刑法第
    59條適用之餘地，原審未就此刑之減輕事由予以論駁，並無
    違誤。
　⒉次按刑之量定，為求個案裁判之妥當性，法律賦予法院裁量
    權，但此項裁量權之行使，應依刑法第57條規定，審酌行為
    人及其行為等一切情狀，為整體之評價，並應顧及比例原則
    與平等原則，使罪刑均衡，輕重得宜，以契合社會之法律感
    情。又按量刑之輕重，係屬事實審法院得依職權自由裁量之
    事項，苟於量刑時，已依行為人之責任為基礎，並斟酌刑法
    第57條各款所列情狀，而未逾越法定範圍，又未濫用其職權
    ，即不得遽指為違法；且在同一犯罪事實與情節，如別無其
    他加重或減輕之原因，下級審量定之刑，亦無過重或過輕之
    不當情形，則上級審法院對下級審法院之職權行使，原則上
    應予尊重。查，原判決以行為人之責任為基礎，審酌被告明
    知毒品對人體身心健康戕害甚大，仍施用毒品，未見戒除惡
    習之決心，惡性非輕，然念及被告施用毒品並無實際危害他
    人，犯罪手段尚屬平和，暨施用毒品者均有相當程度之成癮
    性及心理依賴，其犯罪心態與一般刑事犯罪之本質並不相同
    ，應側重適當之醫學治療及心理矯治為宜，暨其自陳高中肄
    業，現從事送貨，月薪約新臺幣3萬2000元，未婚，無須扶
    養未成年小孩之智識程度及生活經濟狀況等一切情狀，量處
    有期徒刑1年，已詳述其科刑所憑之依據，並已具體斟酌刑
    法第57條各款所列情狀而為量定，客觀上並未逾越法定刑度
    或範圍，亦無輕重失衡或偏執一端情形，無違比例原則、平
    等原則，與罪刑相當原則無悖，難認有濫用其裁量權限之違
    法或不當情形，應予維持。
　㈣綜上，被告以原審未審酌有無刑法第59條規定酌減其刑之事
    由，及量刑違反比例原則為由，指摘原判決不當，皆無理由
    ，應予駁回。
據上論斷，應依刑事訴訟法第368條，判決如主文。
本案經檢察官黃怡華聲請簡易判決處刑，檢察官乙○○到庭執行職
務。
中　　華　　民　　國　　111 　年　　11　　月　　24　　日
          刑事第五庭　　審判長法　官　張  智  雄
　　　　　　　　　　　　　　　法　官　林  源  森
　　　　　　　　　　　　　　　法　官　陳  鈴  香
以上正本證明與原本無異。
如不服本判決應於收受送達後20日內向本院提出上訴書狀，其未
敘述上訴之理由者，並得於提起上訴後20日內向本院補提理由書
（均須按他造當事人之人數附繕本）「切勿逕送上級法院」。因
疫情而遲誤不變期間，得向法院聲請回復原狀。
                              書記官  王  朔  姿
　　　　　　　　　　　　　　　
中　　華　　民　　國　　111 　年　　11　　月　　24　　日

附錄論罪科刑法條：
毒品危害防制條例第10條
施用第一級毒品者，處6月以上5年以下有期徒刑。
施用第二級毒品者，處3年以下有期徒刑。